【裁判字號】    97,台上,4886
【裁判日期】    971002
【裁判案由】    誣告
【裁判全文】
最高法院刑事判決            九十七年度台上字第四八八六號
上  訴  人  甲○○
自訴代理人  林信和律師
被      告  乙○○
            丙○○
上列上訴人因自訴被告等誣告案件，不服台灣高等法院中華民國
九十六年七月二十五日第二審更審判決（九十六年度上更(二)字第
三九九號，自訴案號：台灣板橋地方法院九十年度自字第七四號
），提起上訴，本院判決如下：
    主  文
原判決撤銷，發回台灣高等法院。
    理  由
本件原判決以上訴人即自訴人甲○○對於被告乙○○、丙○○提
起自訴，第一審法院及原法院前審判決後，經本院二次發回更審
。而上訴人於本院第二次發回由原審更審後，並未委任律師為自
訴代理人，經原審以裁定命上訴人於收受裁定後五日內補正，該
裁定經原審於民國九十六年六月二十九日為寄存送達，惟上訴人
逾期未補正，因認其自訴程序不合法，乃撤銷第一審對於被告等
科刑之判決，改為本件自訴不受理之諭知；固非無見。
惟查：刑事訴訟法第六十二條規定：送達文書除本章有特別規定
外，準用民事訴訟法之規定。而民事訴訟法第一百三十三條第一
項規定：「當事人或代理人經指定送達代收人向受訴法院陳明者
，應向該代收人為送達」。又刑事訴訟法第五十五條第一項後段
及第二項亦分別規定：「如在法院所在地無住所、居所或事務所
者，應陳明以在該地有住所、居所或事務所之人為送達代收人」
、「前項之陳明，其效力及於同地之各級法院」。故當事人若已
依上述規定向法院陳明其送達代收人及送達處所者，法院自應將
應送達於當事人之文書送達於當事人所陳明之送達代收人及其送
達處所。否則，若仍向當事人之原住居所為送達者，其送達即非
合法，自不發生送達之效力。查本件上訴人係住於高雄市○鎮區
○○街八十四號，而依上訴人於九十四年十一月八日提出於原法
院前審（上更(一)審，下同）之「刑事陳報狀」及原法院前審同年
十二月二十二日準備程序筆錄，上訴人已陳明其送達代收人為「
林信和律師」，送達處所為「台北市○○路○段一號十樓」（見
原法院上更(一)審卷第四十二、五十六頁）；則依刑事訴訟法第六
十二條準用民事訴訟法第一百三十三條之規定，原審於九十六年
六月二十五日所為命上訴人於五日內補正委任律師為代理人之裁
定，自應向上訴人所指定之送達代收人林信和律師為送達，始為
合法。然依卷內資料，原審並未向上訴人所指定之送達代收人林
信和律師送達，而係於九十六年六月二十九日逕向上訴人前開住
所為送達，因未獲上訴人本人收受而為寄存送達，有送達證書一
份附卷可稽（見原審上更(二)卷第二十七頁）。依上述說明，該命
補正委任律師為代理人之裁定，其送達自非合法，應不生送達之
效力。乃原判決卻以上訴人合法收受上述裁定後，遲至九十六年
七月二十五日判決時仍未補正，因認上訴人之自訴程序不合法，
而依刑事訴訟法第三百二十九條第二項之規定，不經言詞辯論，
逕將第一審判決撤銷，改為諭知本件自訴不受理之判決，依上述
說明，於法自屬有違。上訴人上訴意旨執以指摘原判決不當，為
有理由，自應由本院將原判決撤銷，發回原審法院，期臻適法。
又原審卷附上訴人送達證書雖記載原判決正本送達日期為九十六
年八月八日，但因該判決正本未依法向上訴人在原法院前審所陳
明之送達代收人林信和律師為送達，而係逕向上訴人前開住所為
送達，並因未獲上訴人本人收受而為寄存送達，其送達不生合法
之效力，故上訴人雖於九十七年四月八日始具狀聲明上訴，其上
訴尚無逾期之問題，附此敘明。
據上論結，應依刑事訴訟法第三百九十七條、第三百九十九條前
段，判決如主文。
中    華    民    國  九十七  年    十    月    二    日
                      最高法院刑事第九庭
                          審判長法官  洪  文  章
                                法官  王  居  財
                                法官  郭  毓  洲
                                法官  黃  梅  月
                                法官  邱  同  印
      本件正本證明與原本無異
                                      書  記  官
中    華    民    國  九十七  年    十    月    六    日
                                                      Ｒ


司法院資訊處製作；財團法人民間司法改革基金會備份。
